【裁判字號】    97,易,370
【裁判日期】    970819
【裁判案由】    妨害名譽
【裁判全文】
臺灣宜蘭地方法院刑事判決               97年度易字第370號
公  訴  人  臺灣宜蘭地方法院檢察署檢察官
被      告  乙○○
上列被告因妨害名譽案件，經檢察官提起公訴（97年度偵字第23
11號），本院判決如下：
    主  文
乙○○公然侮辱人，處拘役伍拾日，如易科罰金，以新臺幣壹仟
元折算壹日。
    事  實
一、乙○○於民國97年5月28日凌晨1時許，前往宜蘭縣宜蘭市○○路525巷27號之出租公寓找甲○○（該出租公寓之屋主為
    丙○○，丙○○將其四層樓之公寓隔成七個房間出租，各房
    間住戶均係共用一樓大廳及大門出入，於97年5月28日已有
    五個房間租予他人，甲○○係承租二樓之一個房間。），欲
    向甲○○催討金錢，乙○○、甲○○乃於上開出租公寓之一
    樓大廳洽談，斯時甲○○之同居女友丁○○亦在場，而於洽
    談之過程中，因甲○○始終否認積欠乙○○金錢，乙○○、
    甲○○乃因而發生口角衝突，豈料乙○○於口角衝突之過程
    中，竟基於侮辱之犯意，在上開出租公寓之多數承租人及住
    戶所得共見共聞之一樓大廳中，公然以「幹你娘」、「操」
    、「雞巴」（台語）之粗鄙言語辱罵甲○○，足以使甲○○
    難堪，並貶損甲○○之人格與社會評價。
二、案經甲○○訴由宜蘭縣政府警察局宜蘭分局報請臺灣宜蘭地
    方法院檢察署檢察官偵查起訴。
    理  由
壹、證據能力部分：
一、按被告以外之人於審判外之言詞或書面陳述，除法律有規定
    者外，不得作為證據，刑事訴訟法第159條第1項定有明文。
    查證人甲○○、丁○○於警詢中之陳述，均屬被告以外之人
    於審判外之陳述，被告並已否認上開陳述之證據能力，則依
    前揭法條規定，證人甲○○、丁○○於警詢中之陳述，並無
    證據能力。
二、次按，被告以外之人於審判外之陳述，雖不符前四條之規定
    ，而經當事人於審判程序同意作為證據，法院審酌該言詞陳
    述或書面陳述作成時之情況，認為適當者，亦得為證據。當
    事人、代理人或辯護人於法院調查證據時，知有第159條第1
    項不得為證據之情形，而未於言詞辯論終結前聲明異議者，
    視為有前項之同意，刑事訴訟法第159條之5分別定有明文。
    查被告、檢察官於本院審理時對於下列所述之其他證據資料
    ，均不爭執其證據能力，本院審酌該等證據資料作成時之狀
    況，並無不宜作為證據情事，依刑事訴訟法第159條之5第2
    項規定，自得作為證據。
貳、認定犯罪事實所憑之依據：
    訊據被告乙○○固不否認「伊有於97年5月28日凌晨1時許，
    前往宜蘭縣宜蘭市○○路525巷27號找甲○○，欲向甲○○
    催討金錢，伊與甲○○乃於一樓大廳洽談，斯時甲○○之友
    人丁○○亦在場，嗣於洽談之過程中，伊曾與甲○○發生口
    角衝突。」等事實（見本院卷第11、42頁），惟矢口否認涉
    有公然侮辱之犯行，並辯稱「我沒有用『幹你娘』、『操』
    、『雞巴』（台語）來罵甲○○，甲○○、丁○○所言不實
    在，我沒有公然侮辱之犯行。」云云，然查：
一、被告於97年5月28日凌晨1時許，前往宜蘭縣宜蘭市○○路52
    5巷27號找甲○○，欲向甲○○催討金錢，乙○○、甲○○
    乃於一樓大廳洽談，斯時甲○○之同居女友丁○○亦在場，
    而於洽談之過程中，因甲○○始終否認積欠乙○○金錢，乙○○、甲○○乃因而發生口角衝突，乙○○遂於口角衝突之
    過程中，以「幹你娘」、「操」、「雞巴」（台語）辱罵甲○○等情，業據證人即被害人甲○○於檢察官偵訊及本院審
    理時指證綦詳（見偵查卷第6頁、本院卷第30至35頁），核
    與證人丁○○於檢察官偵訊及本院審理時結證之情節均相符
    合（見偵查卷第6頁、本院卷第25至29頁）。且被告既係為
    索討金錢之目的，而於凌晨時分前往證人甲○○之租屋處催
    討，然因證人甲○○始終否認積欠其金錢，以致其未能順利
    取回款項，則其於口角衝突之憤怒狀況下，出言辱罵證人甲○○，尚與常情無悖。是證人甲○○、丁○○之證言應堪採
    信，被告於前揭時、地，以上開粗鄙言語辱罵甲○○之事實
    ，堪已認定。
二、其次，宜蘭縣宜蘭市○○路525巷27號係一棟四層樓之出租
    公寓，屋主為丙○○，丙○○將其四層樓之公寓隔成七個房
    間出租，各房間住戶均係共用一樓大廳及大門出入，於97年
    5月28日已有五個房間租予他人，甲○○則係承租二樓之一
    個房間，且與其女友丁○○同住之事實，已據證人丁○○、
    甲○○、丙○○於本院審理時結證明確（見本院卷第26、27
    、30、32、36、37頁），復有房屋租賃契約書影本一份在卷
    可稽，自堪予認定。從而，宜蘭縣宜蘭市○○路525巷27號
    一樓大廳乃係上開出租公寓多數承租人（含證人甲○○在內
    ，至少還有四人）及住戶（除上開承租人外，至少還有甲○○之同居女友丁○○）之公共使用空間，則於該一樓大廳內
    所發生之事，確實處於前揭多數承租人及住戶所得共見共聞
    之狀態。
三、按刑法上之公然侮辱罪，係以使人難堪為目的，於不特定人
    或多數人得以共見共聞之情形下，以言語、文字、圖畫或動
    作，表示不屑輕蔑或攻擊之意思，足以對於個人在社會上所
    保持之人格或地位達貶損其評價之程度為要件。查「幹你娘
    」、「操」、「雞巴」（台語）等辭，依現今一般社會之通
    念，乃係粗鄙、輕侮、不雅之語句，以此上開辭句漫罵對方
    ，自含有輕侮、鄙視對方之意，足使人難堪，達到貶損他人
    名譽、尊嚴、人格及社會評價之程度，是被告在多數承租人
    及住戶所得共見共聞之宜蘭縣宜蘭市○○路525巷27號出租
    公寓一樓大廳中，公然以粗鄙輕侮之「幹你娘」、「操」、
    「雞巴」（台語）等穢語辱罵甲○○，自足以使甲○○難堪
    ，貶損甲○○之人格與社會評價，而達公然侮辱他人之程度
    。
四、綜上所述，本件事證已臻明確，被告飾詞否認犯行，並不足
    採信，其公然侮辱之犯行洵堪認定，應依法論科。
參、論罪科刑：
    核被告乙○○之所為，係犯刑法第309條第1項之公然侮辱罪
    。爰審酌被告之素行、智識程度；犯罪之動機、目的、手段
    、所生危害；因細故即公然出言以穢語辱罵被害人，致被害
    人之人格尊嚴受有損害；犯後猶飾詞否認犯行，迄今未與被
    害人達成和解之態度及被害人所受損害等一切情狀，量處如
    主文所示之刑，並諭知易科罰金之折算標準，以資警懲。
據上論斷，應依刑事訴訟法第284條之1、第299第1項前段，刑法
第309條第1項、第41條第1項前段，刑法施行法第1條之1，判決
如主文。
本案經檢察官吳廣莉到庭執行職務。
中    華    民    國    97    年    8     月    19    日
                  刑事第三庭法  官  劉家祥
以上正本證明與原本無異。
如不服本判決應於收受本判決後10日內向本院提出上訴書狀，並
應敘述具體理由。若未敘述理由者，應於上訴期間屆滿後20日內
向本院補提理由書狀(均須按他造當事人之人數附繕本)。
                            書記官  劉謹翊
中    華    民    國    97    年    8     月    19    日
附錄本案論罪科刑法條全文：
中華民國刑法第309條第1項（公然侮辱罪）
公然侮辱人者，處拘役或3百元以下罰金。
中華民國刑法施行法第1條之1
中華民國九十四年一月七日刑法修正施行後，刑法分則編所定罰
金之貨幣單位為新臺幣。
九十四年一月七日刑法修正時，刑法分則編未修正之條文定有罰
金者，自九十四年一月七日刑法修正施行後，就其所定數額提高
為三十倍。但七十二年六月二十六日至九十四年一月七日新增或
修正之條文，就其所定數額提高為三倍。


司法院資訊處製作；財團法人民間司法改革基金會備份。
